臺灣桃園地方法院民事判決　　　　　　　100年度訴更字第3號
原　　　告　葛子敬
訴訟代理人　關維忠律師
複　代理人　劉君豪律師
被　　　告　馬維揚
訴訟代理人　游駿林
上列當事人間因過失傷害事件，經原告提起刑事附帶民事訴訟，
經本院刑事庭以民國99年度壢交簡附民字第17號裁定移送，本院
於民國100 年9 月14日言詞辯論終結，判決如下：
    主  文
被告應給付原告新台幣肆拾柒萬肆仟伍佰壹拾陸元，及自民國九
十九年二月十二日起至清償日止，按週年利率百分之五計算之利
息。
原告其餘之訴駁回。
訴訟費用由被告負擔百分之二十五，餘由原告負擔。
本判決第一項得假執行。
原告其餘假執行之聲請駁回。
    事實及理由
一、按訴狀送達後，原告不得將原訴變更或追加他訴，但擴張應
    受判決事項之聲明者，不在此限。民事訴訟法第255 條第1
    項第3 款定有明文。查本件原告於提起刑事附帶民事訴訟時
    請求：「被告應給付原告新臺幣（下同）1,843,355 元，及
    自刑事附帶民事訴訟起訴狀繕本送達之翌日即民國99年2 月
    13日起至清償日止，按週年利率5 ％計算之利息」（見99年
    度壢交簡附民字第17號卷第2 頁）。嗣於100 年9 月14日具
    狀變更訴之聲明，將醫療費用擴張為71,302元，看護費用擴
    張為266,080 元，是擴張後之聲明第1 項為：「被告應給付
    原告1,886,358 元，及自刑事附帶民事訴訟起訴狀繕本送達
    翌日起至清償日止，按週年利率5 ％計算之利息」（見本院
    卷第79頁、第80頁、第82頁）。原告前開所為訴之變更，核
    屬擴張應受判決事項之聲明，依前開規定，於法並無不合，
    應予准許。
二、原告起訴主張：
  (一)被告於98年5 月22日上午駕駛車號U4-9818 號自用小客車，
    由桃園縣龍潭鄉○○路1000號之行政院原子能委員會核能研
    究所（下稱行政院核研所）內，沿緯七路往文化路方向行駛
    ，於行經緯七路之圖書館前，應注意車前狀況隨時採取必要
    之安全措施，且槽化線係用以引導車輛駕駛人循指示之路線
    行駛，禁止跨越，而當日中午12時許，天晴、日間自然光線
    、路面乾燥、無缺陷及障礙物、視距良好，且無不能注意之
    情事，被告竟駕駛上開車輛跨越槽化線，並疏未注意車前狀
    況，撞及適騎乘車號BA8-700 號機車行經該處之原告，致原
    告人車倒地，受有「左側遠端股骨粉碎性骨折、左膝前十字
    韌帶部分破碎」等傷害，經送往國軍桃園總醫院緊急手術開
    刀治療，在左大腿裝置鋼板及鋼釘數十根，致原告不良於行
    至今。被告上開過失傷害行為，不法侵害原告之身體，原告
    自得依侵權行為之法律關係請求被告賠償原告喪失勞動能力
    、醫療費用、看護費用及精神慰撫金等損害，爰依民法第18
    4 條第1 項前段、第191 條之2 前段、第193 條第1 項、第
    195 條第1 項之規定，提起本件訴訟。
  (二)原告所受損害如下：
    1.醫療費用部分：
      原告因本件傷害截至99年8 月11日為止，支出醫療費用包
      括急診手術、住院、門診、復健治療等醫療費用，合計44
      ,299元，此外原告另於100 年4 月12日入院接受2 次手術
      ，迄今增加醫療費用合計27,003元，總計為71,302元。
    2.增加生活上之需要部分：
      (1)往返醫院門診及復健之交通費用53,000元：
        原告隻身於桃園工作，車禍後無人照顧，遂返回位於南
        投縣南投市○○○路3 號家中休養，並定期至佑民醫療
        社團法人佑民醫院（地址南投縣草屯鎮○○路○ 段200
        號，下稱：佑民醫院）門診復健。原告因腳部行動不便
        ，皆需家人開車載送，所耗費之相關油料費、停車費以
        每次100 元計，一年復健200 次計算，小計20,000元。
        另原告亦需固定回國軍桃園總醫院門診，相關油料費、
        停車費、回數票、誤餐費等費用以每次3,000 元計算，
        1 年11次，合計33,000元，以上總計為53,000元。
      (2)看護費用266,080元：
        原告因上開車禍受有傷害，於98年5 月22日於國軍桃園
        總醫院住院接受手術，至同年月29日出院，住院期間因
        行動困難，生活無法自理，乃由原告之母全日看護，出
        院後1 年後仍不良於行，依靠助行器及柺仗行走，而養
        賴伊母照料。原告不宜任意行動，而有需他人照料起居
        之必要，雖無另行僱請看護，但確係由家人看護照顧。
        故以車禍後第1 個月每日看護費用2,000 元，第2 個月
        至第12個月每月看護費用比照勞工最低法定工資17,280
        計算，合計為250,080 元〔計算式：（2,000 ×30）＋
        （17,280×11）＝250,080 〕。又原告另於100 年4 月
        12日入院接受第2 次手術，期間住院8 日，以1 日2,00
        0 元計算，計16,000元，是原告所得請求之看護費用共
        計為266,080 元。
    3.減少工作收入共計194,400元部分：
      原告於上開車禍前，原任職於內政部警政署保安警察第六
      總隊第一大隊第五中隊，勤務地點為行政院核研所，原告
      於車禍後休養1 年始返回職位，休養1 年期中當中，因原
      告係因公受傷，仍得支領本薪，但每月本得之超勤加給10
      ,000元及核研加給6,200 元則無法領取，1 年短少收入計
      為194,400 元（計算式：16,200×12＝194,400 ）。
    4.精神慰撫金部分：1,301,576元：
      原告於遭受前開之嚴重傷害，經手術治療後，仍有「輕度
      下肢不等長」之後遺症，除失去跑、跳、蹲、跪等基本能
      力，尚需終身忍受他人對其「長短腳」之異樣眼光，同時
      無法正常從事運動，或參加警務人員之規定體能鑑測，而
      影響原告未來升遷之機會，且原告復健過程耗時，致原告
      及家人均身心煎熬，堪認原告所受精神上痛苦甚大，故依
      照原告與被告社會地位、經濟狀況及被告所加諸原告精神
      上痛苦之程度，向被告請求精神慰撫金1,301,576元。
  (三)並聲明：(1)被告應給付原告1,886,358 元，及自刑事附帶民
    事訴訟起訴狀繕本送達翌日起至清償日止，按週年利率5 ％
    計算之利息；(2)願供擔保請准宣告假執行。
三、被告抗辯稱：本件車禍發生時，原告車速過快，故依民法第
    217 條第1 項規定，法院得減輕賠償金額或免除之。原告請
    求之看護費用，係以1 年為期，依原告之傷勢，甚難相信需
    要看護1 年。又原告主張由南投家中前往龍潭國軍桃園總醫
    院回診之交通費用，來回1 次3,000 元，顯屬過高，應以1
    次1, 500元為合理；且原告請求之慰撫金額亦過高。又原告
    已向保險公司聲請理賠汽車強制責任險保險金81,686元，應
    自損害中扣除。並聲明：原告之訴駁回。
四、得心證之理由：
  (一)原告主張被告於98年5 月22日上午駕駛車牌號碼U4-9818 號
    自用小客車，由桃園縣龍潭鄉○○路1000號之行政院核研所
    內，沿緯七路往文化路方向行駛，於行經緯七路之圖書館前
    ，應注意車前狀況隨時採取必要之安全措施，且槽化線係用
    以引導車輛駕駛人循指示之路線行駛，禁止跨越，詎料，原
    告竟駕駛上開車輛跨越槽化線，並疏未注意車前狀況，致撞
    及適行經該處，騎乘車牌號碼BA8-700 號機車之原告，使原
    告人車倒地，原告並受有左側遠端股骨粉碎性骨折、左膝前
    十字韌帶部分破碎等傷害之事實，業據原告提出國軍桃園總
    醫院診斷證明書多紙為證（見99年度訴字第842 號卷第9 頁
    至第18頁、99年度壢交簡附民字第17號卷第16-5頁），並為
    被告所不爭執；且被告因前開過失傷害案件，經本院於99年
    3 月8 日以99年度壢交簡字第94號刑事簡易判決判處拘役45
    日確定在案，亦有前開刑事簡易判決正本1 份附卷可稽（見
    本院99年度訴字第805 號卷第7 頁至第9 頁），復經本院依
    職權調閱臺灣桃園地方法院檢察署98年度偵字26400 號偵查
    卷宗、本院刑事簡易庭99年度壢交簡字第94號卷宗審核無誤
    ，是原告前開主張之事實，自堪信為真實可採。
  (二)按汽車行駛時，駕駛人應注意車前狀況及兩車併行之間隔，
    並隨時採取必要之安全措施；槽化線，用以引導車輛駕駛人
    循指示之路線行駛，並禁止跨越。道路交通安全規則第94條
    第3 項、道路交通標誌標線號誌設置規則第171 條第1 項分
    別定有明文。查，本件被告駕駛車牌號碼U4-9818 號自用小
    客車於上述時、地，未遵守上開規定，致撞及原告，使原告
    人車倒地並受有傷害等情，業據原告於偵查中指述綦詳，原
    告並稱：「（問：對方是否直接穿越槽化線？）是，直接穿
    越槽化線。」、「是他的車頭撞到我的車側，他根本就是穿
    越槽化線，如果他是沿著槽化線外圍轉彎，他的車頭應該與
    我同向。且撞擊點是在被告車前，不是車側…」等語，並有
    桃園縣政府警察局龍潭分局道路交通事故現場紀錄圖影本1
    紙、調查報告表影本1 份、相片影本多紙可稽（見桃園地檢
    署98年度偵字第26400 號偵查卷第32頁、第10頁至第13頁、
    第18頁至第22頁）；另參以兩造車輛毀損之程度及現場肇事
    照片（見前開偵查卷第18頁至第22頁），可推知被告違規跨
    越槽化線時，速度過快，且車禍發生之時，視線、路面等現
    場條件亦無其他不能至注意之情事，被告應注意、能注意、
    卻疏未注意車前狀況，貪圖路途短、違規跨越槽化線，而導
    致上開交通事故。是以，被告就上開事故之發生確有過失甚
    明，且其過失行為與原告之傷害間，有相當因果關係，本院
    前開刑事簡易判決亦同此認定。被告雖辯稱原告騎乘機車過
    快，就系爭事故之發生亦與有過失，被告僅負擔七成之過失
    云云，惟被告就此並未舉證以實其說，且觀前開交通事故現
    場紀錄圖及系爭簡易刑事判決所載，系爭交通事故係被告因
    違規穿越槽化線之行為所致，並依原告於偵查中之陳述，事
    故發生之時，伊係於每小時時速40公里之速限內行駛（見偵
    查卷第32頁），本應信賴同時參與交通行為之對方即被告，
    將遵守交通法規秩序，不致有違反交通法規秩序之行為發生
    ，而無法預見對向來車突然違規左轉，復課予原告對危險結
    果防免之義務。綜上所述，尚難認原告有何過失之情節，是
    被告所辯以原告與有過失主張減輕賠償責任等語，並無足採
    。
  (三)次按因故意或過失不法侵害他人之權利者，負損害賠償責任
    ；汽車、機車或其他非依軌道行駛之動力車輛，在使用中加
    損害於他人者，駕駛人應賠償因此所生之損害；不法侵害他
    人之身體或健康者，對於被害人因此喪失或減少勞動能力或
    增加生活上之需要時，應負損害賠償責任；不法侵害他人之
    身體、健康、名譽、自由、信用、隱私、貞操，或不法侵害
    其他人格法益而情節重大者，被害人雖非財產上之損害，亦
    得請求賠償相當之金額。民法第184 條第1 項前段、第191
    條之2 前段、第193 條第1 項、第195 條第1 項分別定有明
    文。經查，本件原告因被告上開過失傷害行為，受有左側遠
    端股骨粉碎性骨折、左膝前十字韌帶部分破碎等傷害之事實
    ，已如前述，揆諸前開規定，被告自應賠償原告財產及非財
    產上之損害。茲就原告所請求之損害分述如下：
    1.增加生活上需要之支出：
      (1)醫療費用部分：
        原告因本件傷害，至99年8 月11日為止，支出之醫療費
        用包括急診手術、住院、門診、復健治療等醫療費用，
        合計44,299元，業據其提出國軍桃園總醫院醫療費用明
        細收據影本、佑民醫療社團法人佑民醫院門診收據影本
        為證（見本院99年度訴字第805 號卷第76頁至第118 頁
        、本院卷第45頁至第47頁、99年度壢交簡附民字第17號
        卷第16-11 頁至第16-37 頁），並為被告所不爭執；另
        原告於100 年4 月12日入院接受2 次手術，迄今增加醫
        療費用合計24,203元，亦有國軍桃園總醫院醫療費用明
        細收據影本8 紙及佑民醫院門診收據影本1 紙在卷可稽
        （見本院卷第90頁至第94頁），總計71,302元，均核屬
        醫療上之必要費用，是原告此部分請求，應予准許。
      (2)交通費用部分：
        原告車禍後，定期至佑民醫院門診復健，因腳部行走不
        便，皆需家人開車載送，所需交通費用以每次100 元計
        ，與計程車車資相較核屬相當，又原告車禍後1 年內（
        即98年5 月22日起至99年5 月22日止）至佑民醫院門診
        復健及物理治療之次數，以醫療收據及復健治療收據所
        載之日期為據，共為82次，為被告所不爭執，共為8,20
        0 元（計算式：100 ×82＝8,200 ）；又原告自南投市
        家中至位於桃園縣龍潭鄉之國軍桃園總醫院之交通費用
        ，原告雖主張每次往返交通費應以3,000 元計算，惟此
        為被告所否認，原告復無法具體提出單據以資證明，然
        考量原告行動不便，需要專人開車接送，且南投市至桃
        園縣龍潭鄉路程非近，被告亦同意每次回診復健往返之
        交通費用以1,500 元計算，是本院認以被告同意之金額
        計算為適當，又原告至國軍總醫院回診復健之次數，依
        醫療費用收據之日期，共為14次，則原告請求其中11次
        之交通費用即應為16,500元（計算式：1,500 ×11＝16
        ,500）。是原告請求之交通費用於24,700元（計算式：
        8,200 ＋16,500＝24,700）之範圍內，核屬必要之費用
        ，應予准許，逾前開範圍之請求，為無理由，不應准許
        。
      (3)看護費用部分：
        再按因親屬或配偶受傷，而由親屬或配偶代為照顧被害
        人之起居，固係出於親情，但親屬看護所支出之勞力，
        並非不能評價為金錢，只因兩者身份關係密切而免除支
        付義務，此種親屬基於身份關係之恩惠，自不能加惠於
        加害人，故應衡量及比照僱用護士看護情形，認被害人
        受有相當親屬看護費之損害，得向加害人請求賠償。本
        件原告因上開車禍受有傷害接受手術，自98年5 月22日
        進入國軍總醫院住院至5 月29日出院，住院期間因行動
        困難，生活無法自理，而有24小時全日看護之需要，此
        有國軍桃園總醫院99年7 月14日醫桃企管字第09900020
        41號函及函附之病情內容回覆表1 份附卷可參（見99年
        度訴字第805 號卷第56頁、第57頁），原告住院期間雖
        由其母看護，而無現實看護費用之支付，亦應認原告受
        有相當看護費之損害，而得向被告請求賠償。看護費用
        以1 日2,000 元之標準計算，8 日共為16,000元（計算
        式：2,000 ×8 ＝16,000）。另原告主張伊於100 年4
        月12日入院接受2 次手術，期間復住院8 日等情，業據
        其提出國軍桃園總醫院100 年6 月29日診斷證明書影本
        1 紙為憑（見本院卷第87頁），以1 日2,000 元計算，
        共計16,000元（計算式：2,000 ×8 ＝16,000）。是原
        告2 次施行手術住院期間所得請求之看護費用共計為32
        ,000元（計算式：16,000＋16,000＝32,000），應予准
        許。至於原告出院之後，雖仍行動不便，無法自行上下
        樓梯，需要長期復健，然原告受傷後便搬至家中1 樓居
        住，家中盥洗設備、廁所亦設在家中1 樓，尚難謂原告
        日常生活中有他人攙扶上下樓梯之需要（參照99年度訴
        字第805 號卷第57頁之病情內容回覆表）。故原告請求
        伊於復健、休養期間，以每月最低薪資計算之看護費用
        ，為無理由，不應准許。從而，原告請求之看護費用於
        32,000元之範圍內為有理由1 ，應予准許，逾此範圍之
        請求，即屬無據，不應准予。
    2.工作損失部分：
      原告於車禍後，休養1 年始返回職位，休養1 年期中當中
      ，係因公受傷，仍得支領本薪，但每月超勤加給10,000元
      及核研加給6,200 元均未領取，原告並於99年5 月即回原
      職就任，是原告共有11個月之超勤加給及核研加給未領取
      之事實，有原告所提出之98年4 月份至99年7 月份之薪資
      表影本、存摺資料影本附卷可憑（見本院卷第48頁至第71
      頁），並為被告所不爭執。又被告並同意原告每月之超勤
      加給以10,000元計算，核研加給以6,200 元計算。依此計
      算，原告於受傷休養、復健期間（即98年6 月起至99年4
      月止）所受之工作損失，共計為178,200 元（計算式：16
      , 200 ×11＝178,200 ），應予准許，逾此範圍之請求，
      不應准許。
    3.精神慰藉金部分：
      又按慰藉金之多寡，應斟酌雙方之身分、地位、資力與加
      害之程度及其他各種情形核定相當之數額。其金額是否相
      當，自應依實際加害情形與被害人所受之痛苦及雙方之身
      分、地位、經濟狀況等關係決定之（最高法院74年度第9
      次民事庭會議決議可資參照）。查原告因本件車禍受傷迄
      今已有2 年多，歷經2 次手術，仍持續復健就診中，致原
      告有兩肢不等長之後遺症，造成生活諸多不便，長期以來
      對原告肉體及精神確造成極大之痛苦，本院於審酌原告所
      受之傷害，及兩造之身分地位、經濟狀況等一切情狀，認
      原告請求精神慰撫金1,301,576 元，尚屬過高，應以
      250,00 0元為適當公允。
    4.綜上，原告因本件車禍所發生之損害，合計為556,202 元
      （71,302＋24,700＋32,000＋178,200 ＋250,000 ＝556,
      202 ）。
五、末按保險人依本法規定所為之保險給付，視為被保險人損害
    賠償金額之一部分；被保險人受賠償請求時，得扣除之。強
    制汽車責任保險法第32條定有明文。查本件原告因本件車禍
    已受領強制汽車責任險之保險給付81,686元，為原告所自認
    ，是被告主張原告請求之損害賠償金額中應將前開保險給付
    81,686元予以扣除，洵屬有據，應予准許。
六、綜上所述，本件原告依侵權行為之法律關係請求被告應給付
    原告474,516 元，及自刑事附帶民事起訴狀繕本送達翌日即
    99年2 月12日起至清償日止，按週年利率5 ％計算之遲延利
    息，為有理由，應予准許；逾此範圍之請求則為無理由，應
    予駁回。
七、原告勝訴部分，因本院判命被告給付之金額未逾50萬元，應
    依民事訴訟法第389 條第1 項第5 款規定，依職權宣告假執
    行。至原告敗訴部分既經駁回，其假執行之聲請失所附麗，
    應併予駁回。
八、本件事證已臻明確，兩造其餘之主張、陳述及攻擊防禦方法
    與證據，經本院斟酌後，認與本件判決結果已不生影響，故
    不一一加予論述，附此敘明。
九、據上論結，本件原告之訴為一部有理由、一部無理由，依民
    事訴訟法第79條、第389 條第1 項第5 款，判決如主文。
中    華    民    國    100   年    9     月    28    日
                        民事第二庭  法  官  高明德
以上正本係照原本作成。
如對本判決上訴，須於判決送達後20日內向本院提出上訴狀。如
委任律師提起上訴者，應一併繳納上訴審裁判費。
中    華    民    國    100   年    9     月    29    日
                                    書記官  崔青菁